【裁判字號】    99,台上,2876
【裁判日期】    990513
【裁判案由】    業務過失致人於死
【裁判全文】
最高法院刑事判決            九十九年度台上字第二八七六號
上  訴  人  甲○○
上列上訴人因業務過失致人於死案件，不服台灣高等法院高雄分
院中華民國九十七年六月十一日第二審判決（九十七年度交上訴
字第五號，起訴案號：台灣高雄地方法院檢察署九十四年度偵字
第二五七０五號），提起上訴，本院判決如下：
    主  文
上訴駁回。
    理  由
按刑事訴訟法第三百七十七條規定，上訴於第三審法院，非以判
決違背法令為理由，不得為之。是提起第三審上訴，應以原判決
違背法令為理由，係屬法定要件。如果上訴理由書狀並未依據卷
內訴訟資料，具體指摘原判決不適用何種法則或如何適用不當，
或所指摘原判決違法情事，顯與法律規定得為第三審上訴理由之
違法情形，不相適合時，均應認其上訴為違背法律上之程式，予
以駁回。本件上訴人甲○○上訴意旨略以：依卷附本件車禍肇事
現場之路口攝影機於案發當時所拍攝錄影光碟之翻拍照片顯示，
被害人呂劉掌珠當時係騎乘車號ZFI－865號機車，在上訴人所駕
駛車號ZT－643 號營業大貨車之右後方同向行駛，且於騎至上訴
人所駕車輛之右側中段時，突然倒地，致遭上訴人所駕車輛之右
後輪輾壓致死，上訴人當時係在靠近道路中央雙黃線之快車道上
行駛，而被害人騎乘機車之前方，則尚有甚大之行車空間，被害
人並無緊靠上訴人車輛右側行駛之必要，又上訴人既係駕車在前
方行駛，豈能知悉被害人在後面騎乘機車之方向，而與之保持併
行之安全間隔；另依卷附警方所繪製之車禍現場圖所示，案發後
被害人所騎之機車，係倒在高雄市○○○路由東往西之快車道上
，其後遺留有一條三．八公尺長之刮地痕，顯見被害人於案發當
時係違規高速行駛在快車道上；原判決復認定被害人所騎機車係
不明原因而往左側傾斜，致被害人倒地，頭部遭上訴人所駕車輛
輾過，該項結果顯非上訴人駕駛車輛所造成。綜上所述，足見本
件車禍之發生，實非上訴人所能注意、防範，原判決認定上訴人
應負業務過失致人於死罪責，自難認為適法云云。
惟查：原判決綜合全案證據資料，本於事實審法院職權推理之作
用，認定上訴人確有其事實欄所載之犯行，因而維持第一審論處
上訴人犯業務過失致人於死罪罪刑（量處有期徒刑一年二月，減
為有期徒刑七月）之判決，駁回上訴人在第二審之上訴，已詳細
說明其採證認事之理由。所為論斷，亦俱有卷證資料可資覆按。
對於上訴人諉稱案發當時其所駕駛之車輛，係行駛在接近道路中
央雙黃線之快車道上，被害人騎乘機車之右側，則尚有甚大之行
車空間，實無緊靠其車輛行駛之必要，況被害人騎乘機車行駛至
其車輛右側時，係突然倒地，其根本無從注意、防範，其對本件
車禍之發生，應無過失責任可言云云，如何之與事實不相符合，
不足採信，亦已詳加說明。上訴意旨就原判決前揭之論斷，究有
何違背經驗法則或論理法則等違法情形，並未依據卷內資料為具
體之指摘，仍執前揭陳詞，據以指摘原判決認其應負業務過失致
人於死罪責為違背法令，係對於原判決已說明事項及屬原審採證
認事職權之適法行使，持憑己見而為不同之評價，且重為事實之
爭執，與法律規定得為第三審上訴理由之違法情形，不相適合。
又證據之取捨及證據之證明力如何，由事實審法院依其調查證據
所得心證，本其確信自由判斷，茍不違反經驗法則或論理法則，
即難遽指違法。依卷附高雄市○○○路與福德三路交岔口監視錄
影器錄影光碟之翻拍照片及第一審勘驗該錄影光碟之筆錄所示，
於民國九十四年十一月四日十三時五十八分四十二．一四三秒時
，上訴人所駕駛之車號ZT－643 號垃圾車與被害人所騎乘之車號
ZFI－865號機車正併行於該處，前開機車並緊鄰行駛在該垃圾車
之右側車門處，在該二車右前方，則有一輛自用小客車違規併排
停放並佔用慢車道；同日十三時五十八分四十二．三五秒時，被
害人所騎機車仍緊鄰行駛在前開垃圾車之右側車門處，惟機車突
向垃圾車左傾；同日十三時五十八分四十三．一二四秒時，前開
垃圾車右後輪已輾過倒在地上之被害人頭部；前開垃圾車於肇事
後，車輪已呈向右側慢車道偏斜之狀態，但未顯示方向燈。另依
卷附筆錄所載，上訴人於警詢中已供陳其於案發當時係駕車沿高
雄市○○○路由東往西方向行駛，至該路段與福德三路口時停等
紅燈，待號誌變為綠燈後，其讓右側之機車先行，於其駛至肇事
地點，因有車輛停放在慢車道上，原行駛在該慢車道上之機車，
為閃避該車即向左駛入快車道，其見狀亦將車往左開，以閃避駛
入快車道之機車，肇事道路祇要路邊停有車輛，行經該處之機車
均會騎入快車道，原行駛於快車道之汽車，亦會靠往道路中間雙
黃線處行駛；其後於第一審又陳稱其於案發時，因集中注意力在
左邊對向來車及右前方行駛中之機車，故未注意察看車輛之後照
鏡，且其垃圾車較一般車輛高，當時其目光又係朝下，致未注意
車後情形；嗣於原審復坦陳其於案發時開車欲右轉，前往高雄市
立凱醫院垃圾場收集垃圾，於駛經前開路口約十餘公尺處，即由
內側快車道向右擬駛入慢車道各等語。原審依據前揭證據，論斷
上訴人於案發當時既已意識到肇事地點有違規停車及因機車騎士
眾多而有交通擁擠之情況，其行車自當更加謹慎，且上訴人所駕
車輛之車身較高，其僅需以眼角餘光或藉由後照鏡，即可觀察車
輛周遭情狀，應不難發現被害人所騎機車正與其車緊靠併行，竟
疏未注意及此，並隨時保持兩車之安全間隔，復未依規定於下個
路口前三十公尺處，先以車輛方向燈警示在其右側併行之機車，
即逕向右駛往慢車道，致被害人所騎機車因不明原因向左傾斜倒
地時，隨即為其車輛右後輪輾壓致死，上訴人當係疏未依規定注
意車前狀況及兩車併行之安全間隔，以致肇事，自應負過失致人
於死罪責。經核其所為論斷，與經驗法則或論理法則並無違背，
且此係事實審法院依憑卷證資料所為判斷之適法職權行使，自不
得任意指為違法。其上訴違背法律上之程式，應予駁回。
據上論結，應依刑事訴訟法第三百九十五條前段，判決如主文。
中    華    民    國  九十九  年    五    月   十三   日
                      最高法院刑事第六庭
                          審判長法官  謝  俊  雄
                                法官  陳  世  雄
                                法官  魏  新  和
                                法官  吳  信  銘
                                法官  徐  文  亮
本件正本證明與原本無異
                                      書  記  官
中    華    民    國  九十九  年    五    月   十八   日
                                                      Q

司法院資訊處製作；財團法人民間司法改革基金會備份。
